臺灣士林地方法院民事裁定　　　　　　100年度監宣字第170號
聲　請　人　姜美玲
相　對　人　姜源春
上列聲請人對於相對人聲請監護宣告事件，本院裁定如下：
    主  文
宣告姜源春（男、民國○○年○ 月○○日生、身分證統一編號：Ｚ000
000000號）為受監護宣告之人。
選定姜美玲（女、民國○○年○ 月○ 日生、身分證統一編號：Ｚ000
000000號）為受監護宣告之人姜源春之監護人。
指定姜彭彩雲（女、民國○○年○ 月○○日生、身分證統一編號：Ｚ0
00000000號）為會同開具財產清冊之人。
聲請程序費用由受監護宣告之人負擔。
    理  由
一、按對於因精神障礙或其他心智缺陷，致不能為意思表示或受
    意思表示，或不能辨識其意思表示之效果者，法院得因本人
    、配偶、四親等內之親屬、最近一年有同居事實之其他親屬
    、檢察官、主管機關或社會福利機構之聲請，為監護之宣告
    ，民法第14條第1 項定有明文。
二、本件聲請意旨略以：聲請人姜美玲係姜源春（男、民國○○年
    ○ 月○○日生、身分證統一編號：Ｚ000000000號）之女，相對
    人姜源春於民國88年間罹患腦中風，於90年12月13日經鑑定
    為重度之多重障礙，雖延醫診治但不見起色，致不能為意思
    表示或受意思表示，已達受監護宣告之程度，爰聲請准予裁
    定李謝金英為受監護宣告之人等語，並提出戶籍謄本、中華
    民國身心障礙手冊、振興醫療財團法人振興醫院診斷證明書
    、親屬系統表等件為證。
三、本院在鑑定人即臺北市立聯合醫院陽明院區精神科醫師方勇
    駿前訊問姜源春，審驗姜源春之心神狀況，其對本院訊問內
    容均未回應，且依臺北市立聯合醫院陽明院區函覆之鑑定報
    告書略以：「(一)個人史及相關病史：姜員於近10幾年來陸續
    發生過3 次腦中風（brain stroke），均在振興醫院診治，
    自99年間起逐漸出現無法認得家人、四肢癱瘓、無法言語等
    情形，迄今無法恢復，目前日常生活須完全依賴他人處理，
    自100 年4 月起住入永泰老人養護中心接受全日照護。姜員
    已婚，育有一子三女，教育程度為小學畢業，原以計程車司
    機為業，與其妻、子同住。姜員原有高血壓之病史，無吸菸
    、飲酒習慣，未曾使用非法精神作用物質。無家族病史。(二)
    現在生活狀況及身心狀態：(1)理學檢查：四肢肌肉萎縮，面
    部裝設鼻胃管，身上裝設導尿管。(2)神經學檢查：四肢癱瘓
    。(3)精神狀態檢查：意識昏迷。表情呆滯。行為無動作。語
    言、思考、知覺、定向感、注意力、記憶力、計算能力、判
    斷力完全缺損。(4)日常生活狀況：日常生活自理情形：進
    食、盥洗、如廁、穿衣、沐浴、交通均無法自行處理。經
    濟活動能力：完全缺損。社會性：完全缺損。(三)鑑定結論
    ：姜員之精神科診斷為『持續性植物人狀態』（persistent
    vegetative state）。姜員因前項所述診斷，致不能為意思
    表示或受意思表示，亦無辨識其意思表示效果之能力，亦無
    法管理處分自己之財產。姜員所患上述診斷之預後差，難以
    回復。」，有本院100 年10月6 日非訟事件筆錄及臺北市立
    聯合醫院100 年10月18日北市醫陽字第10033338600 號函附
    之精神鑑定報告書在卷可稽，堪認姜源春因精神障礙或其他
    心智缺陷，致不能為意思表示或受意思表示，本件聲請，為
    有理由，應予准許，爰宣告姜源春為受監護宣告之人。
四、又受監護宣告之人應置監護人。法院為監護之宣告時，應依
    職權就配偶、四親等內之親屬、最近一年有同居事實之其他
    親屬、主管機關、社會福利機構或其他適當之人選定一人或
    數人為監護人，並同時指定會同開具財產清冊之人。法院為
    前項選定及指定前，得命主管機關或社會福利機構進行訪視
    ，提出調查報告及建議。監護之聲請人或利害關係人亦得提
    出相關資料或證據，供法院斟酌。法院選定監護人時，應依
    受監護宣告之人之最佳利益，優先考量受監護宣告之人之意
    見，審酌一切情狀，並注意下列事項：(一)受監護宣告之人之
    身心狀態與生活及財產狀況。(二)受監護宣告之人與其配偶、
    子女或其他共同生活之人間之情感狀況。(三)監護人之職業、
    經歷、意見及其與受監護宣告之人之利害關係。(四)法人為監
    護人時，其事業之種類與內容，法人及其代表人與受監護宣
    告之人之利害關係。民法第1110條、第1111條、第1111條之
    1 分別定有明文。經查：本件姜源春既經為監護之宣告，已
    如前述，則其自應選任監護人，本院審酌聲請人姜美玲為受
    監護宣告人姜源春之女，彼此間依附關係親密，且聲請人姜
    美玲亦表達願意擔任姜源春監護人之意願，因認由聲請人姜
    美玲擔任監護人，較能符合受監護宣告之人之最佳利益，爰
    選定聲請人姜美玲為受監護宣告之人之監護人；並指定受監
    護宣告人之配偶姜彭彩雲為會同開具財產清冊之人。又依民
    法第1113條準用同法第1099條之規定，於監護開始時，監護
    人對於受監護宣告人姜源春之財產，應會同姜彭彩雲，於2
    個月內開具財產清冊，並陳報法院，併此敘明。
五、依民事訴訟法第608 條第1 項，裁定如主文。
中    華    民    國   100    年    10    月    28    日
                  家事庭  法  官  李昆霖
以上正本證明與原本無異。
如不服本裁定關於選定監護人及指定會同開具財產清冊之人等部
分，應於送達後10日內向本院提出抗告狀，並繳納抗告費新台幣
1000元；其餘關於宣告監護之部分，不得抗告。
中    華    民    國   100    年    10    月    28    日
                          書記官  陳雪麗